【裁判字號】    96,訴,4379
【裁判日期】    971223
【裁判案由】    懲治走私條例
【裁判全文】
臺灣高雄地方法院刑事判決              96年度訴字第4379號
公  訴  人  臺灣高雄地方法院檢察署檢察官
被      告  己○○
            乙○○
            庚○○
上三人共同
選任辯護人  張志明律師
            蔡佩樺律師
上列被告因違反懲治走私條例案件，經檢察官提起公訴（96年度
偵字第25672 號），本院判決如下：
    主  文
己○○、乙○○、庚○○共同犯走私罪，己○○處有期徒刑拾月
，乙○○、庚○○各處有期徒刑陸月。
    事  實
一、己○○為高雄籍漁船「榮翔壹號」船長，乙○○、庚○○、
    戊○○、甲○○（戊○○、甲○○均經合法傳喚未到，待日
    後到案後，再另行審結）則均受雇為該漁船之船員，己○○
    與乙○○、庚○○、戊○○、甲○○均明知小卷、魷魚、鯖
    尾魚與四破魚完稅價格超過新臺幣（下同）10萬元或重量超
    過1,000 公斤者，為行政院頒定「管制物品項目及其數額」
    丙項第5 款之管制進口之物品，竟共同基於自大陸地區私運
    管制物品進入臺灣地區之犯意聯絡，於民國96年8 月24日10
    時20分許，駕駛榮翔壹號漁船自高雄港第二港口中和安檢所
    報關出港後，即先於同年月24日上午8 時4 分許至翌日下午
    2 時12分許之某時，進入屬於中國大陸地區管轄水域之東經
    118 度40分35.94 秒、北緯24度39分47.49 秒位置靠岸（己○○、乙○○、庚○○、戊○○、甲○○所另犯未經許可航
    行至大陸地區罪部分，尚未經檢察官提起公訴），又於同年
    月26日下午4 時16分許至翌月1 日上午5 時33分許之某時，
    進入屬於中國大陸地區管轄水域之東經117 度31分15 .94秒
    、北緯23度44分37.11 秒位置靠岸，又分別在上開2 次靠岸
    期間，向真實姓名、年籍不詳之大陸地區漁民購買漁產品，
    總共取得附表所示之小卷、魷魚、鯖尾魚與四破魚共計毛重
    約89,150公斤（扣除水、冰及包裝袋、紙箱後，合計淨重約
    55公噸），再共同將前揭小卷、魷魚、鯖尾魚與四破魚搬運
    至「榮翔1 號」漁船船艙內藏放後返航，於96年9 月2 日下
    午4 時21分抵達我國領域內之高雄港中和安檢所並報關入港
    ，以此方式自大陸地區私運上開管制物品進入台灣地區，嗣
    於榮翔壹號漁船正在卸貨，行政院海岸巡防署（下稱「海巡
    署」）中和安檢所人員依法執行監卸漁獲任務時，發現上開
    漁獲疑似係走私進口之物，乃通報海巡署第五岸巡總隊查緝
    員前來，共同對榮翔壹號漁船實施檢查，並當場查扣得上揭
    私運之管制進口物品小卷、魷魚、鯖尾魚與四破魚共計毛重
    約89,150公斤（扣除冰塊、水分及包裝袋、箱子後，實際合
    計淨重約55公噸），而查知上情。
二、案經行政院海巡署南部地區巡防局第五海岸巡防總隊報請臺
    灣高雄地方法院檢察署檢察官偵查起訴。
    理  由
壹、程序部分：
一、榮翔壹號漁船上安裝之航程紀錄器（Voyage Data Recorder
    ，簡稱VDR） ，其原理係透過紀錄器內建之「全球衛星定位
    系統（Global Positioning System ，簡稱GPS） 」以天線
    接收衛星定位訊號後，紀錄漁船航跡資料，在紀錄器正常運
    作時，可隨時紀錄漁船出海作業之實際航跡一節，經證人丁○○於審判中證稱：航程記錄器內有全球衛星定位系統，不
    斷接收衛星訊號，將漁船的經緯度記錄於航程記錄器內記憶
    體中，當船下次加油時，可讀取其記錄之資料，記錄其作業
    時數，另一方面，也可讀取船之航跡資料，與市售之衛星系
    統原理是相同；航程記錄器是即時記錄，事後判讀，先記錄
    在記憶卡內，於加油時，再透過安裝在加油站之讀取器，將
    檔案傳輸到成功大學之資料處理室內，如有須要航跡資料時
    ，再去成功大學電腦內調取之，又本院卷第133 頁之航跡圖
    是由電腦直接描繪出來，漁業署委請成功大學設計航跡描繪
    軟體，自漁業署內電腦可透過網路接收儲存於成大電腦內之
    漁船經緯度的資料，接收後透過航跡描繪軟體描繪出來等語
    （見本院卷第207 至210 頁），又上開衛星定位及航程記錄
    器運作、航跡圖繪製原理，亦均有行政院漁業署漁二字第09
    71221244號函附論文1 份可參（見本院卷第234 至301 頁）
    。綜上，足堪認本院卷附之「榮翔壹號」漁船航程軌跡圖，
    係衛星導航系統直接接收衛星定位數據資料後，再由電腦依
    據所取得之數據資料，自動描繪而得，於製作過程中，並無
    人為外力介入，故不存在人對過去事物常發生之主觀上知覺
    、記憶錯誤之危險，是上開航程軌跡圖自非傳聞證據，依法
    得作為本案之證據。
二、按被告以外之人於偵查中向檢察官所為之陳述，除顯有不可
    信之情況者外，得為證據，刑事訴訟法第159 條之1 第2 項
    定有明文，本案證人即被告己○○於偵查中之陳述，對於本
    案其他共同被告，亦屬被告以外之人審判外之陳述，且業經
    其於證述前具結，亦無證據顯示檢察官在偵查時有不法取供
    之情形，且據證人做成證據之外部情狀，亦無證據顯示上開
    證述有顯不可信之情況，揆諸首揭說明，證人己○○於偵查
    中之證述應有證據能力。
三、次按刑事訴訟法第159 條之4 規定：「除前3 條之情形外，
    下列文書亦得為證據：(一)除顯有不可信之情況外，公務員職
    務上製作之紀錄文書、證明文書。(二)除顯有不可信之情況外
    ，從事業務之人於業務上或通常業務過程所須製作之紀錄文
    書、證明文書。」此因公務員或從事業務之人在業務上或通
    常業務過程製作之上開文書，係於通常業務上不間斷而規律
    之記載，一般均有會計等人員校對，記錄時亦無預見日後將
    作為證據之偽造動機，其虛偽之可能性較小，且如讓製作者
    以口頭方式在法庭上再重述過去之事實或數據，實際上有其
    困難，二者具有一定程度之不可代替性，是除非有顯不可信
    之情況外，上開公務文書或業務文書應均具有證據能力。查
    卷附榮翔壹號漁船歷史購油紀錄1 份，係行政院漁業署公務
    員於例行性之公務過程中，所為規律性之紀錄文書，雖屬被
    告以外之人於審判外之陳述，惟經查該份文書係公務員依漁
    業法及漁業動力用油優惠油價標準等規定，於每次漁船加油
    後就漁船加油時間、單位、時數、補助金額等特定項目所為
    之紀錄，於記錄當時並無作為日後個案審理時使用之預期，
    且無顯不可信之情事，依刑事訴訟法第159 條之4 第2 款之
    規定，自得為本案之證據。
四、按被告以外之人於審判外之陳述雖不符刑事訴訟法第159 條
    之1 至之4 等4 條之規定，而經當事人於審判程序同意作為
    證據，法院審酌該言詞陳述或書面陳述作成時之情況，認為
    適當者，亦得為證據；當事人、代理人或辯護人於法院調查
    證據時，知有前項不得為證據之情形，而未於言詞辯論終結
    前聲明異議者，視為有前項之同意，刑事訴訟法第159 條之
    5 定有明文。經查，卷附被告己○○手寫之漁船載運漁產品
    是否自行捕獲諮詢表，內政部台內地字第0970135147號函文
    等件，均為被告以外之人於審判外所為之書面陳述，屬傳聞
    證據，且無刑事訴訟法第159 條之1 至之4 等4 條規定情形
    ，又檢察官、被告、辯護人均已知悉上開書面陳述屬傳聞證
    據，且於本院言詞辯論終結前均未聲明異議，本院審酌上開
    證據於作成時亦無任何不適當之情況，認以之作為本案之證
    據，應屬適當，故上開證據應有證據能力。
五、按海域、海岸、河口、與非通商口岸之查緝走私、防止非法
    入出國、執行通商口岸人員之安全檢查及其他犯罪調查事項
    ，乃巡防機關掌理事項之一；另巡防機關人員執行前揭事項
    時，得對進出海域、海岸、河口、非通商口岸及航行領海內
    之船舶或其他水上運輸工具及其載運人員、物品，有正當理
    由，認有違法之虞時，得依法實施檢查，海岸巡防法第4 條
    第1 項第3 款、第5 條第1 項第2 款分別定有明文。又可為
    證據或得沒收之物，得扣押之，刑事訴訟法第133 條第1 項
    定有明文。是以巡防機關人員有正當理由認有違法之虞，而
    登船實施檢查，應屬依據法令執行職務之行為，核與非法搜
    索並不相當（最高法院94年度台上字第6338號判決參照）。
    經查，本案係海巡署南部地區巡防局第五海岸巡防總隊中和
    安檢所於監卸漁獲勤務時，認為榮翔壹號漁船涉嫌走私漁獲
    進入臺灣地區，而通報海巡署南部地區巡防局第五海岸防巡
    總隊前來支援，並依海岸巡防法第4 條第1 項第3 款之規定
    對「榮翔壹號」漁船進行檢查，於此時發現該漁船船艙內及
    已卸除如附表所示之漁獲均係走私進口之管制進口物品，再
    通知被告己○○前來現場製作扣押物品清單，並當場將上開
    扣押物品責付予被告己○○等情，已經證人即海巡署第五海
    岸巡防總隊人員王炳昇於本院證述等語明確（見本院卷第11
    3 至119 頁），並有該隊製作之物品扣押清單在卷可稽，足
    徵本案海巡署人員對「榮翔壹號」漁船進行檢查，因而發現
    可為證據之上開管制進口物品，進而予以扣押等程序，尚符
    合上開海岸巡防法及刑事訴訟法之規定，是於檢查漁船、漁
    獲物過程中拍攝之照片，及當場所扣押之上開管制進口物品
    ，自得作為本案之證據。本案被告3 人之辯護人於本院準備
    程序雖辯稱：本案海巡署人員對「榮翔壹號」漁船實施安檢
    並進行搜索、扣押，惟依搜索筆錄記載，搜索開始時間為96
    年9 月2 日晚間7 時，然船長己○○當時並未在場，卷內「
    自願受搜索同意書」係海巡署人員於96年9 月3 日凌晨1 時
    許搜索完畢後，始要求船長己○○簽立，顯見本案海巡署人
    員於實施搜索行為前，未經船長己○○同意，又未持搜索票
    ，係屬違法搜索扣押，所得扣押之漁獲，以及因此所攝得之
    照片均無證據能力等語。惟查上開查緝隊人員對於上開漁船
    進行檢查，並對上述之管制進口物品予以扣押，均符合海岸
    巡防法及刑事訴訟法上開規定，已如前述，足見安檢人員有
    權進行檢查及扣押，原無必要另行準備「自願性搜索同意書
    」提供予被告等人簽立，辯護人上開辯護意旨，尚屬無據。
    從而，應認本案因上開檢查及扣押行為所衍生之證據，如漁
    船設備照片、魚貨照片、海巡署南部地區巡防局第五岸巡總
    隊搜索扣押筆錄、扣押物品目錄表等件均具有證據能力。
六、又本案海巡署查緝人員將被告己○○、乙○○、庚○○及同
    案被告戊○○、甲○○等人逮捕帶回中和安檢所後，經被告
    己○○、乙○○、庚○○及同案被告戊○○、甲○○等人表
    示不願意接受夜間詢問，海巡署查緝人員即讓被告等人簽立
    「夜間詢問不同意書」，並依法停止詢問，至隔日早上，被
    告等人才接受詢問等情，有被告等人簽立之「夜間詢問不同
    意書」各1 份在卷可證（見警卷第1 至5 頁），又海巡署查
    緝人員於詢問各該被告前，均已依法告知被告所涉犯罪名及
    犯罪嫌疑人之各項權利，詢問過程中亦未使用強暴、脅迫等
    不正方式取得被告等人之供述等情，有各該被告之警詢筆錄
    在卷可證（見警卷第6 至27頁）；又經檢視前開警詢筆錄最
    末均記載「上開筆錄經受詢問人親自閱讀自認無訛後始簽名
    捺印指紋」等文字，且有各該被告在「受詢問人」欄位之簽
    名及指印，足堪認海巡署查緝人員於訊畢後已讓被告等人確
    認筆錄內容後簽名。另被告等人於當日被移送至臺灣高雄地
    方法院檢察署由檢察官訊問時，亦分別在受訊問前經檢察官
    依法個別告知被告所涉及之罪名及法律上之權利一節，有偵
    查筆錄1 份可證（見偵卷第11至20頁），且檢視偵查筆錄最
    末，亦記載「本筆錄給閱無訛後，簽名於后」等文字，並有
    被告即受訊問人己○○、乙○○、庚○○、戊○○、甲○○
    等人之親筆簽名，足認檢察官於訊畢後亦讓被告確認筆錄記
    載內容後簽名。再者，被告等人於警詢及偵查中，均委任辯
    護人張志明律師到場陪同接受詢（訊）問，檢察官於訊問被
    告後，更請辯護人陳述意見等節，亦經被告等人分別於警詢
    中陳述明確，且有偵查筆錄之記載可證（見警卷第7 、13、
    17、21、24頁，偵卷第20頁）。從而，足堪認本案被告於受
    警詢及偵訊當時，均已知悉渠等所涉罪名及所有法律上之權
    利，且當時既由律師陪同被告接受詢（訊）問，並隨時注意
    監督公權力機關取供過程是否適法，被告等人當無遭受以強
    暴脅迫或其他不正方式對待之虞，且被告等人於受警（偵）
    訊後，亦均有檢視筆錄以確認記載與其陳述是否相符之機會
    ，是則本案被告當時均係於權益受充分保障前提下，本於其
    意願而自由陳述，是被告3 人及同案被告戊○○、甲○○於
    警詢、偵查所為之供述，依法均得作為本案之證據。辯護人
    雖辯稱：本案逮捕被告之程序違法，故因此而取得之被告供
    述無證據能力等語，然本院認為本案詢（訊）問各該被告過
    程均符合正當法律程序，已如前述，而被告若認為渠等在警
    詢或偵訊實無陳述之義務，自得依法行使緘默權，拒絕接受
    詢（訊）問，辯護人在場亦得即時表示意見，本案被告當時
    在受充分程序保障下既已均按其自由意願選擇接受詢（訊）
    問，是則辯護人又於嗣後爭執先前逮捕程序之合法性，否定
    被告警詢、偵查中陳述之證據能力，即屬無據。
七、至於海巡署人員製作之打字版「漁船載運漁產品是否自行捕
    獲諮詢表」屬被告以外之人於審判外之陳述，為傳聞證據，
    又無刑事訴訟法第159 條之1 至159 條之4 所規定得為證據
    之情形，且辯護人於本院準備程序亦陳明爭執其證據能力，
    依前揭說明，本院認為上開供述不得直接作為認定本案犯罪
    事實存否之證據，惟仍容許以之作為彈劾證據，以究明本院
    所採取其他證據之價值有無及程度，併予說明。
貳、實體部分：
一、訊據被告己○○、乙○○、庚○○固坦承其三人於96年8 月
    24日與戊○○、甲○○共同搭乘「榮翔1 號」漁船報關出港
    ，又於同年9 月2 日報關入港，嗣經中和安檢所人員查獲船
    上載運有小卷、魷魚、鯖尾魚與四破魚等漁獲之事實。惟均
    矢口否認有何走私管制物品進入臺灣地區之犯行。被告己○○辯稱：查獲的漁獲都是自己捕的，並非自行從大陸地區私
    運進口云云；被告乙○○辯稱：查獲的漁獲都是自己捕的，
    且伊擔任輪機職務，未參與下網捕魚云云；被告庚○○辯稱
    ：查獲的漁獲都是自己捕的，且伊在船上只負責煮飯云云。
    經查：
  (一)被告己○○為高雄籍「榮翔壹號」（編號CT5-1237號）漁船
    之船長，被告乙○○、庚○○均為該船船員，其等與同案被
    告戊○○、甲○○等人於96年8 月24日上午10時20分許，共
    同駕駛「榮翔壹號」漁船自高雄第二港口中和安檢站報關出
    港，又於97年9 月2 日下4 時許，運送如附表所示之四破魚
    、小卷、鯖尾魚、魷魚等4 種漁獲，自高雄第二港口中和安
    檢所報關進港等事實，為被告3 人及同案被告戊○○、甲○○供承在卷，並有機漁船（含船員）進出港檢查表、高雄市
    未滿一百噸漁船出（進）港申請書、漁船（貨）具領保管切
    結書、扣押物品目錄表各1 紙，及漁船及漁獲物照片共19張
    附卷可稽（見警卷第31、32至42、49頁，本院卷第67頁），
    並均經被告己○○、乙○○、庚○○等人供承屬實，故此部
    分事實，自堪認定。
  (二)又按「漁業動力用油優惠油價標準」第5 條規定，漁船為使
    用政府免徵貨物稅、營業稅及補貼優惠油價之漁業用油，需
    裝設航程紀錄器，而榮翔壹號漁船為依「漁業動力用油優惠
    油價標準」請領漁業用油補助，而於95年12月7 日申請安裝
    漁船航程紀錄器完畢一節，經證人即行政院農業委員會漁業
    署技正丁○○證稱：根據本署之安裝航程記錄器安裝船主簽
    收資料，榮翔壹號漁船是於95年12月17日安裝完成航程紀錄
    器，航程紀錄器是本署免費安裝，如漁船要請領漁業用油補
    貼，一定要裝航程記錄器，以利讀取作業時數等語屬實（見
    本院卷第208 頁），並有行政院農委會漁業署漁二字第0971
    221244號函附榮翔壹號航程紀錄器設備安裝簽收紀錄在卷可
    佐（見本院卷第229 頁）。再本院為查明榮翔壹號漁船出海
    後之航程動向，向行政院農委會漁業署調得之榮翔壹號漁船
    96年8 月24日至9 月2 日之漁船航跡圖，而據該航跡圖顯示
    ，榮翔壹號漁船（CT5-1237）於96年8 月24日出港後，即直
    接往中國大陸海岸方向行駛，於96年8 月25日上午8 時4 分
    抵達中國大陸海岸之東經118 度40分35.94 秒、北緯24度39
    分47.49 秒位置（A 點）停留後，又於同日（8 月25日）下
    午2 時12 分出發前往中國大陸海岸之東經117 度31分15.94
    秒、北緯23度44分37.11 秒之位置（B 點）停留，至96年9
    月2 日上午5 時33分始離開，又於96年9 月2 日下午4 時21
    分返回高雄港（可參見「榮翔壹號」96年8 月24日至96年9
    月2 日之漁船航程軌跡圖，見本院卷第133 、158 頁）。從
    而，足認榮翔壹號漁船於96年8 月24日出海後，從96年8 月
    25日上午8 時4 分至同年8 月25日下午2 時12分，及從96年
    8 月26日下午4 時16分至96年9 月1 日上午5 時33分止均在
    大陸地區沿岸停靠，未在海上行駛之事實；又按榮翔壹號漁
    船於本航次出海時間雖長達9 日，惟實際總航行時數僅63.2
    小時一節，亦有榮翔壹號漁船歷史購油紀錄表1 紙在卷可證
    （見本院卷第231 頁）。本院參以榮翔壹號漁船屬於拖網漁
    船，捕撈魚獲全賴船上配備之2 領拖網一節，經被告己○○
    供述屬實（見警卷第8 頁），且有漁船設備照片、行政院農
    業委員會漁業執照1 紙在卷可證（見警卷第33至38、52頁）
    ，則榮翔壹號漁船在上開時間內，均未在漁場上航行，自無
    法作業捕魚，是以如附表所示淨重合計高達55公噸之扣案漁
    獲自不可能係榮翔壹號船員自行捕獲等事實，即至為灼明。
    至於被告己○○於警詢時辯稱：渠等出海以後，即前往北緯
    23度24分、東經118 度53分水域作業，24小時都在作業云云
    ，與上開客觀事證不符，自不足採信。再者，扣案如附表所
    示漁獲數量達數千箱，該等漁獲物均具一定價值，既非被告
    等人自行捕獲，亦不可能憑空取得，又本案查獲之漁產品數
    量既高達數千箱，衡情應係直接自陸地上接運上船，而榮翔
    一號漁船在上開A 點、B 點停靠之位置，均屬中國政府公布
    之領海基線向陸一側之水域，屬大陸地區之內水等情，亦為
    內政部97年8 月21日台內地字第0970135147號函釋明確（見
    本院卷第160 頁），故上開漁獲係被告己○○等人利用停留
    於中國大陸地區所屬內水期間，與不詳之大陸地區漁民交易
    取得之事實，亦甚為明確。
  (三)此外，據被告己○○供稱：當天就只有捕獲四破魚、鯖尾魚
    、小卷、魷魚等4 種魚類云云，不僅與同案被告戊○○、甲○○所述不符，且一般以拖網方式捕魚，會將一定範圍內之
    魚群一併捕撈，故撒下拖網後，除會捕獲目標魚種外，亦顯
    有可能同時捕得其他雜魚，然以被告己○○所述，渠等作業
    時間長達9 天，每天均24小時輪班作業，每4 小時下網一次
    ，則被告等人在上開海上作業期間，下網次數應至少達50次
    以上，以被告等人如此頻繁之下網捕撈次數，以及捕得附表
    所示淨重高達50餘公噸之漁獲物觀之，過程中居然均未捕獲
    一定數量之其他魚種，顯然違背常情。另從扣案之漁獲物照
    片觀之，本案被告3 人與同案被告戊○○、甲○○捕獲之小
    卷、魷魚等均已經過切塊處理並移除內臟（見警卷第41、42
    頁），以漁船上作業人力、設備均有限之情形下，被告等人
    於捕獲上開小卷、魷魚後，又大費周章將小卷、魷魚切塊，
    又將內臟等無價值部分清除丟棄，魷魚頭、魷魚身則分別裝
    箱妥當，亦顯然與常情不符。以上種種，益足徵本案如附表
    所示之漁獲並非被告等人自行捕獲之事實。
  (四)再按92年10月23日公告修正之「管制物品項目及其數額」丙
    項第5 款乃規定：一次私運海關進口稅則第一章至第八章所
    列之物品及稻米、稻米粉、花生、茶葉、種子 (球)， 其總
    額由海關照緝獲時之完稅價格計算，超過新臺幣10萬元者 (
    外幣按當時辦理外匯銀行買進價格折算）或重量超過一千公
    斤者。但報運進口之物品未虛報貨名或產地者，不屬本項所
    列之管制進口物品（按上開法規嗣後雖於97年2 月27日修正
    公布，惟依大法官釋字第103 號解釋，上開「管制物品項目
    及其數額」種類項目之變更屬於事實變更而非法律變更，併
    予說明）。質言之，當：1.海關進口稅則第一章至第八章所
    列之物品，2.完稅價格計算超過新臺幣10萬元或重量超過1,
    000 公斤，即為「管制物品項目及其數額」丙項第5 款所規
    制之管制進口物品。又本案被告3 人與同案被告甲○○、戊○○未經申報，單次出海即運載總重量超過1,000 公斤之四
    破魚、鯖尾魚、小卷、魷魚等魚類進入臺灣地區，已如前述
    ，而上開魚類均屬於海關進口稅則第3 章所列之物品，亦有
    財政部高雄關稅局函覆之高普緝字第0961018425號函及函附
    歸列清表在卷可證（見偵卷第54、55頁）。從而，被告3 人
    與甲○○、戊○○於上開時間未經申報，即自大陸地區私運
    管制物品進入臺灣地區之事實，即堪以確認。
  (五)又依扣押物品清單記載，被告等人當日捕獲之漁獲物數量為
    「鯖尾魚3,100 箱（每箱約12公斤）、魷魚頭2,202 箱（每
    箱約14公斤）、魷魚身400 箱（每箱約12公斤）、四破魚1,
    500 箱（每箱約10公斤）、小卷200 箱（每箱約10公斤）」
    ，被告己○○雖不否認捕獲上開扣押物品目錄表記載之4 種
    魚類，惟辯稱：上開漁獲是有包括紙箱、外包裝、冰塊、水
    分之重量，實際上漁獲本身僅有重55公噸而已等語，並在扣
    押物品清單上所列4 種漁獲物後面親筆註明：「以上總量還
    未扣除水冰箱子袋子實際魚貨重量約55噸」等語（見警卷第
    10、32，偵卷第20頁）。經查上開記載之漁獲物數量、重量
    與第五海岸巡防總隊中和安檢所製作打字之「漁船載運漁產
    品是否自行捕獲諮詢表」記載被告當日捕獲之漁獲物數量為
    ：「四破魚約15噸（1 箱約10公斤）、小卷約2 噸（1 箱約
    10公斤）、鯖威魚約36.25 噸（1 箱約12公斤）、魷魚約35
    .9 噸 （1 箱約13公斤），以上總噸數為89.15 噸（891,50
    0 公斤）」大致相符（見警卷第48頁）；又按本院調取由被
    告己○○入港時親自手寫之「漁船載運漁產品是否自行捕獲
    諮詢表」則記載，捕獲「四破魚約20噸（1 箱約8 公斤）、
    八郎約52噸（25+27） （1 箱約8 公斤）、小卷約20 噸 （
    1 箱約20公斤）、魷魚約15噸，漁獲總噸數為107 噸」等語
    ，是則按被告己○○入港時自行填寫之「自行捕獲諮詢表」
    記載，被告等人本次航行帶回之魚貨數量較海巡署查緝人員
    清點後所記載之數量更高，對被告等人反而較為不利。本院
    參以：前揭扣案物品清單記載之數量，係海巡署查緝人員實
    際清點魚貨之結果，與被告己○○返港時，僅是大略估算並
    登載其運回之魚貨數量相較，應較符合實際之情形，況且前
    揭扣案物品清單記載之魚貨數量較少，對於被告己○○等人
    較為有利；又一般已裝箱之海產品為保鮮目的，常摻入一定
    數量之冰塊，故被告己○○上開辯詞尚非違背常理；此外，
    本案所有扣案魚貨均已責付予船長己○○，實際上在查獲當
    日即已交由貨主載走等情，經證人王炳昇證稱：其有到船上
    看卸貨過程，當時是看他們將漁貨從船上卸下，搬運到貨主
    的冷凍車上，在漁貨被載走以前，中和安檢所所長有聯絡檢
    察官詢問如何處理，但後來沒有聯絡上，因渠等沒有能力保
    管該批漁貨，就將該批漁貨責付給船長，在魚貨被載走以前
    就請船長簽下切結保管單等語明確（見本院卷第113 、114
    頁），且有漁船具（貨）領保管切結書1 份可證（見警卷第
    32頁），是以此部分之事實已難詳為查證，故本諸罪疑惟輕
    原則，應認本案被告載運入港之魚貨數量應以上開經海巡署
    查緝人員清點而登錄於扣案物品目錄表之數量為準，至於實
    際魚貨重量則仍應扣除包裝、冰塊、水分之重量，僅淨重合
    計約55公噸，併予說明。
  (六)綜上所述，被告等人於出港後，即將漁船駛往中國大陸內海
    與不詳之人交易漁獲，而未實際前往漁場作業，嗣再將交易
    所得如附表所示之漁獲載運返回我國領海等事實，均甚為明
    確，至於被告3 人所辯上開情詞，則均不足採信，本案犯罪
    事證明確，被告己○○、乙○○、甲○○所犯上揭犯行均已
    經證明，應予依法論科。
二、按自大陸地區私運物品進入台灣地區或自台灣地區私運物品
    前往大陸地區者，以私運物品進口出口論，適用懲治走私條
    例之規定處斷，為懲治走私條例第12條所明定，被告己○○
    、乙○○、戊○○等駕駛「榮翔壹號」漁船，並於上述時間
    抵達屬於中國大陸管轄之A 、B 點位置，自大陸地區私運如
    附表所示之漁產品進入台灣地區，又所私運之漁產品重量逾
    公告數額，是核被告己○○、乙○○、庚○○所為，均係犯
    懲治走私條例第2 條第1 項、第12條之私運管制物品進口逾
    公告數額罪。被告3 人就上開犯行間，有犯意聯絡及行為分
    擔，為共同正犯。爰審酌被告3 人私運淨重約55噸漁產品進
    入臺灣地區，數量非少，對國家關貿利益與社會經濟秩序生
    危害甚鉅，且被告己○○擔任船長，僱用被告乙○○、庚○○等人擔任船員共同私運管制物品進入臺灣地區，居於主導
    地位，被告乙○○、庚○○則受僱於被告己○○，與被告己○○共同遂行上開犯行，又被告3 人犯後均否認犯行，且未
    見悔意，態度非佳，並個別考量被告3 人之素行、生活狀況
    、智識程度及其他一切情狀，分別量處如主文所示之刑，以
    資懲警。此外，扣案如附表所示之漁產品，雖均本案被告犯
    罪所得之物品，惟因屬於另一真實姓名、年籍不詳之貨主所
    有，並非被告等人所有之物，業經被告己○○供承在卷，此
    外，亦查無任何證據證明被告與該名貨主間具有共犯關係，
    是仍不得依刑法第38條第1 項第3 款規定宣告沒收，併予說
    明。
三、又按臺灣地區與大陸地區人民關係條例第28條規定：「中華
    民國船舶、航空器及其他運輸工具，經主管機關許可，得航
    行至大陸地區。其許可及管理辦法，於本條例修正通過後18
    個月內，由交通部會同有關機關擬訂，報請行政院核定之；
    於必要時，經向立法院報告備查後，得延長之。」，又同條
    例第80條則規定：「中華民國船舶、航空器或其他運輸工具
    所有人、營運人或船長、機長、其他運輸工具駕駛人違反第
    28條規定或違反第28條之1 第1 項規定或臺灣地區人民違反
    第28條之1 第2 項規定者，處3 年以下有期徒刑、拘役或科
    或併科新臺幣1 百萬元以上1 千5 百萬元以下罰金。但行為
    係出於中華民國船舶、航空器或其他運輸工具之船長或機長
    或駕駛人自行決定者，處罰船長或機長或駕駛人。」，本案
    被告己○○等人未經主管機關許可，即擅自駕駛船舶進入大
    陸地區領海範圍內，業如前述，而被告己○○等人共犯此部
    分之犯行，與所犯前開走私之犯行，係二行為，因犯意個別
    、行為互異，應予以分論併罰（最高法院86年度台上字第64
    03號判決參照），又被告己○○等人此部分之犯行未經檢察
    官提起公訴，且因難認與前揭私運管制物品進入臺灣地區犯
    行間有裁判上一罪關係，自不得由本院一併審理，是以被告
    己○○等人另犯上開未經許可航行至大陸地區犯行，亦宜由
    檢察官另案偵查起訴，併予說明。
四、至於榮翔壹號漁船本次出港航行，並未實際經營漁業，仍按
    規定購買優惠漁業動力用油，而享有免徵貨物稅、營業稅及
    優惠油價補貼款之利益，惟榮翔壹號漁船本次出海既非實際
    經營漁業，則依漁業動力用油優惠油價標準第13條第1 項規
    定，榮翔壹號漁船自應繳回本航次之免徵貨物稅、營業稅之
    金額及優惠油價補貼款，本院將於全案判決確定後，另行函
    請主管機關依法處置，併予敘明。
據上論斷，應依刑事訴訟法第299 條第1 項前段，懲治走私條例
第2 條第1 項、第11條、第12條，刑法第28條，判決如主文。
本案經檢察官丙○○到庭執行職務。
中    華    民    國    97    年    12    月    23    日
                  刑事第十七庭  審判長法  官  洪能超
                                      法  官  林建鼎
                                      法  官  陳思帆
以上正本證明與原本無異。
如不服本判決，應於收受本判決後10日內向本院提出上訴書狀，
並應敘述具體理由，如未敘述上訴理由者，應於上訴期間屆滿後
20 日 內補提理由書狀於本院（均須按他造當事人之人數附繕本
）「切勿逕送上級法院」。
中    華    民    國    97    年    12    月    23    日
                                書記官  李宗諺
附錄論罪科刑法條：
懲治走私條例第2條
私運管制物品進口、出口逾公告數額者，處7 年以下有期徒刑，
得併科新臺幣3 百萬元以下罰金。
前項之未遂犯罰之。
第1 項所稱管制物品及其數額，由行政院公告之。
懲治走私條例第12條
自大陸地區私運物品進入臺灣地區，或自臺灣地區私運物品前往
大陸地區者，以私運物品進口、出口論，適用本條例規定處斷。
附表：
┌──┬────────┬─────┬──────────┐
│編號│品名            │數量      │重量                │
├──┼────────┼─────┼──────────┤
│ 1. │四破魚          │1500箱    │約15,000公斤        │
├──┼────────┼─────┼──────────┤
│ 2. │小卷            │200箱     │約2,000公斤         │
├──┼────────┼─────┼──────────┤
│ 3. │鯖尾魚          │3100箱    │約36,250 公斤       │
├──┼────────┼─────┼──────────┤
│ 4. │魷魚頭          │2202箱    │約31,100公斤        │
├──┼────────┼─────┼──────────┤
│ 5. │魷魚身          │400箱     │約4,800公斤         │
├──┼────────┼─────┼──────────┤
│    │合  計          │          │毛重約891,500 公斤  │
│    │                │          │淨重約55公噸        │
└──┴────────┴─────┴──────────┘


司法院資訊處製作；財團法人民間司法改革基金會備份。
